【裁判字號】    97,交聲,341
【裁判日期】    970912
【裁判案由】    違反道路交通管理處罰條例聲明異議
【裁判全文】
臺灣士林地方法院交通事件裁定         97年度交聲字第341號
原處分機關  臺北市交通事件裁決所
異  議  人
即受處分人  甲○○
上列異議人即受處分人因違反道路交通管理處罰條例案件，對於
臺北市交通事件裁決所於民國96年1 月31日所為之處分（原處分
案號：北市裁四字第裁22-AF0000000號），聲明異議，本院裁定
如下：
    主  文
異議駁回。
    理  由
一、原處分意旨略以：異議人即受處分人甲○○於民國95年10月
    5 日上午10時55分許，駕駛車牌號碼GQ-3666 號自用一般小
    客車，行經臺北市○○○路○段465 號前，因紅燈超越停止
    線而不遵守道路交通標線之指示，為警依法舉發，故依道路
    交通管理處罰條例第60條第2 項第3 款之規定，裁處異議人
    罰鍰新臺幣（下同）1,800 元等語。
二、異議意旨則以本件並無採證照片，且當時係因前方有大卡車
    ，號誌轉換為紅燈，才會超越停止線，故向本院提出異議，
    求為撤銷原處分。
三、按汽車駕駛人，駕駛汽車不遵守道路交通標誌、標線、號誌
    之指示，處900 元以上1,800 元以下罰鍰，道路交通管理處
    罰條例第60條第2 項第3 款定有明文。又白實線設於路口者
    ，作為停止線，用以指示行駛車輛停止之界限，車輛停止時
    ，其前懸部分不得伸越該線；車輛面對圓形紅燈表示禁止通
    行，不得超越停止線或進入路口，道路交通標誌標線號誌設
    置規則第149 條第1 款第3 目、第170 條第1 項、第206 條
    第5 款亦有明文規定。
四、經查：
    (一)按受處分人不服道路交通管理處罰條例第8 條所定主管
        機關所為之處罰者，得於接到裁決書之翌日起20日內，
        向管轄地方法院聲明異議，道路交通管理處罰條例第87
        條第1 項定有明文。又按處理違反道路交通管理事件，
        有關文書送達之程序，依行政程序法之規定；送達，於
        應受送達人之住居所、事務所或營業所為之，違反道路
        交通管理事件統一裁罰基準及處理細則第5 條、行政程
        序法第72條第1 項前段亦有明文。茲查臺北市交通事件
        裁決所就原處分係向異議人之戶籍地為送達，於96年2
        月13日送達時，因不獲會晤異議人，故改為寄存送達，
        嗣異議人於97年3 月12日具狀聲明異議，是以原處分機
        關認已逾聲明異議法定20日期間，其異議不合法，應予
        駁回云云。惟所謂「住所」，依民法第20條之規定，乃
        依一定之事實，足認以久住之意思，住於一定之區域者
        ，始為設定其住所於該地，亦即除主觀上有久住一定區
        域之意思外，尚須客觀上有住於一定區域之事實，該一
        定之區域始為住所，且不以戶籍登記為要件，亦即戶籍
        法僅為戶籍登記之行政管理規定，戶籍地址不過係依戶
        籍法所為登記之事項，並非認定住所之唯一標準，個案
        中仍應依實際住居情形詳予審認。本件異議人之戶籍設
        於臺北市士林區○○○路○ 段719 號3 樓，然依卷附全
        戶戶籍資料查詢結果報表所示，該址之戶長為異議人前
        妻，兩人早於80年間即已離異，參以異議狀記載之送達
        處所為臺北縣永和市○○路104 巷8 弄2 號3 樓，殊難
        以戶籍址作為認定異議人住所之唯一標準，佐以卷內並
        無原處分機關對異議人其他住居所為送達之事證，本院
        認上開寄存送達並非適法，本應撤銷原處分，並交由原
        處分機關重為送達以資審認，惟異議人既已於原處分作
        成後具狀聲明異議，程式上難認不合，為節省交通行政
        暨司法資源，應認本件聲明異議之程式合法，合先敘明
        。
    (二)異議人雖執上情置辯，然依臺北市政府警察局文山第二
        分局97年9 月9 日北市警文二分交字第09732643900 號
        函檢送之採證照片顯示，異議人所駕車輛於路口號誌顯
        示圓形紅燈時，車身仍繼續前進伸越路口停止線，進而
        全部超越停止線，而停止在停止線與行人穿越道之間，
        則原處分機關未以異議人闖越紅燈，而從寬認定異議人
        不遵守道路交通標線之指示，尚無不合。至異議人雖辯
        稱其因前方有大卡車，號誌轉換為紅燈，才會超越停止
        線云云，然依採證照片所示，並無異議人所指情形，故
        異議人此部分之主張，尚難採信。從而，本件異議為無
        理由，應予駁回。
據上論斷，應依道路交通案件處理辦法第19條，裁定如主文。
中    華    民    國    97    年    9     月    12    日
                  交通法庭法  官   楊皓清
以上正本證明與原本無異。
如不服本裁定，應於送達後5日內，向本院提出抗告狀。
                          書記官   張茹茵
中    華    民    國    97    年    9     月    12    日


司法院資訊處製作；財團法人民間司法改革基金會備份。
